【裁判字號】    92,上訴,901
【裁判日期】    920716
【裁判案由】    偽造文書等
【裁判全文】
臺灣高等法院高雄分院刑事判決                    九十二年度上訴字第九一號
    上  訴  人  台灣高雄地方法院檢察署檢察官
    被      告  甲○○
右上訴人因被告偽造文書等案件，不服臺灣高雄地方法院九十二年度訴字第一七一號
中華民國九十二年四月七日第一審判決（起訴案號：臺灣高雄地方法院檢察署九十一
年度偵字第二七四一五號），提起上訴，本院判決如左：
      主  文
原判決撤銷。
甲○○行使變造私文書，足以生損害於公眾及他人，處有期徒刑參月，如易科罰金，
以參百元折算壹日。緩刑肆年。
扣押變造之統一發票貳張（壹張編號為ＰＱ00000000號，另壹張編號為ＱＢ
00000000號）沒收。
      事  實
甲○○於民國九十一年十一月間之某日，在台南市「喜相逢舞廳」收受綽號「富哥」
之真實姓名不詳男子，所交予之以不詳方法將未中獎統一發票，變造成可兌換新台幣
（下同）一千元中獎金之統一發票二紙後（一紙為新光三越百貨公司台中分公司於九
十一年八月十八所開立，原號碼為ＰＱ00000000號，經變造成ＰＱ0000
0000號；另一紙為高雄縣茄萣鄉金陽便利超商於九十一年十月二十八日所開立，
原號碼不詳，經變造成ＱＢ00000000號）。明知該二紙統一發票係屬變造，
竟仍意圖為自己不法之所有，於九十一年十二月十六日上午十二時十分許，搭乘綽號
「佳宏」之真實姓名不詳男子所駕駛之小客車，前往高雄市○○區○○路一五八號二
樓高雄銀行小港分行第七號櫃檯，持上開變造，每張可兌換一千元中獎金額之統一發
票二紙向該銀行承辦人員黃孟常擬兌領二千元獎金而予以行使，足以生損害於財政部
關於該統一發票發行之正確性及高雄銀行，為黃孟常察覺報警當場查獲而詐欺未遂，
並扣得上開變造之統一發票二紙。案經高雄市政府警察局小港分局移送臺灣高雄地方
法院檢察署檢察官偵查起訴。
      理  由
一、訊據被告甲○○固不否認於九十一年十二月十六日中午十二時十分許，持本件扣
    押之統一發票二紙，持向高雄銀行小港分行職員黃孟常兌領獎金共計二千元未遂
    等情，然否認有行使偽造私文書之故意，辯稱：其不知該二紙統一發票係偽造之
    私文書等語。
二、經查：
  （一）本件扣案之統一發票二紙，經原審法院送交財政部印刷廠鑑定結果，均有底
        文圖騰破壞跡象，且以光線透視發票部位，或有紙張變薄刮擦痕跡，另紙張
        纖維內並殘留印墨，發票號碼數字印紋著墨較均勻深厚，邊緣呈鋸齒狀網點
        堆積，與真品係採凸版印刷方式不符（中間因壓力擠壓油墨顏色偶有淡白空
        隙現象，而邊緣印墨較平整堆積等特徵），認該二紙發票號碼經變造處理等
        情，有該廠九十二年二月十七日財印證字第○九二○○○○三九七號函附之
        鑑定結果分析表一紙在卷可查。由上述鑑定結果，扣案之統一發票二紙均屬
        經變造之私文書無訛。而證人即高雄銀行小港分行職員黃孟常亦於警訊中證
        稱，其因發現扣案之二張統一發票字體不太整齊，以螢光燈照射發現有變造
        痕跡，始報警處理等語，足認該統一發票確屬變造無疑。而被告確有持上開
        變造之統一發票，至高雄銀行小港分行擬兌領中獎金額之事實，已經被告自
        承在卷，並經證人黃孟常於檢察官偵查中證述綦詳，亦堪認定。
  （二）被告雖否認知情，惟被告竟拒不供出交付變造發票之人以及與被告前往兌領
        中獎金額之人之真實姓名以供法院查詢，且被告於警訊中供稱：「兩張統一
        發票是朋友給我的，是我上班同事購買東西發票給我的。」，竟於檢察官偵
        查中改稱：「是綽號叫富哥的客人在台南喜相逢舞廳拿給我的。」，繼於原
        審審理中稱：「不是富哥拿給我的，可能是客戶或自己購物而來的。」，又
        稱：「發票是朋友拿給我的。」，再於本院調查中稱：「可能是富哥給的」
        ，前後所述不一，反反覆覆，難以採信。又被告自承居住及工作地點均在台
        南市，又何以刻意前來高雄市兌領變造之發票？足徵其已明知上開發票係屬
        變造無疑。
  （三）綜上所述，被告所辯，顯係卸責之詞，不足採信，犯行堪以認定。
三、核被告明知為變造之統一發票而仍行使，足以生損害於財政部關於該統一發票發
    行之正確性及高雄銀行，係犯刑法第二百十六條、第二百十條之行使變造私文書
    罪，公訴人認係犯同條之行使偽造私文書罪，尚有未洽。被告以此變造之統一發
    票向高雄銀行小港分行詐領中獎金額，因被發覺而未遂，係犯刑法第三百三十九
    條第三項、第一項之詐欺取財未遂罪。被告所犯上開二罪間有方法結果之牽連關
    係，為裁判上一罪，應從其較重之行使變造私文書罪一罪論處。
四、原審未察，遽為被告無罪之諭知，自有未洽，檢察官上訴意旨，執此指摘原判決
    不當，為有理由，自應由本院將原判決撤銷改判，爰審酌被告尚無前科，所擬詐
    領之金額非多，且尚未領取即被查獲，情節尚輕，惟犯罪後拒不提供交付其變造
    統一發票之人，態度非佳等一切情狀，量處有期徒刑三月，並諭知如易科罰金，
    以三百元折算一日。另被告前未受有期徒刑以上刑之宣告，有台灣高等法院被告
    全國前案紀錄表一份附卷可稽，其受此次偵審程序及科刑判決之教訓後，當知警
    惕而無再犯之虞，本院認其所受有期徒刑之宣告，以暫不執行為適當，併宣告被
    告緩刑四年。扣押變造之統一發票貳張（壹張編號為ＰＱ00000000號，
    另壹張編號為ＱＢ00000000號），係被告所有，此已經被告自承在案，
    並供犯本罪所用之物，併依刑法第三十八條第一項第二款之規定宣告沒收。
據上論結，應依刑事訴訟法第三百六十九條第一項前段、第三百六十四條、第二百九
十九條第一項前段，刑法第二百十六條、第二百十條、第三百三十九條第三項、第一
項、第五十五條、第四十一條第一項、第七十四條第一款、第三十八條第一項第二款
，罰金罰鍰提高標準條例第一條前段、第二條，判決如主文。
本案經檢察官陳國全到庭執行職務。
中    華    民    國      九十二      年      七      月     十六   日
                              臺灣高等法院高雄分院刑事第九庭
                                  審判長法官  張明松
                                        法官  張盛喜
                                        法官  任森銓
右正本證明與原本無異。
如不服本判決應於收受本判決後十日內向本院提出上訴書狀，其未述上訴理由者，
並得於提起上訴後十日內向本院補提理由書狀（均須按他造當事人之人數附繕本)「
切勿逕送上級法院」。
                                      書記官  施耀程
中    華    民    國      九十二      年      七      月     十六   日
附錄：本判決論罪科刑法條：
刑法第二百十六條
行使第二百十條至第二百十五條之文書者，依偽造、變造文書或登載不實事項或使登
載不實事項之規定處斷。
刑法第二百十條
偽造、變造私文書，足以生損害於公眾或他人者，處五年以下有期徒刑。


司法院資訊處製作；財團法人民間司法改革基金會備份。
